臺北高等行政法院判決
　　　　　　　　　　　　　　　　　　95年度訴字第01835號
　　　　　　　　　　　　　　　.
原　　　告　中華郵政股份有限公司
代　表　人　甲○○董事長）住.
訴訟代理人　庚○○
　　　　　　己○○
　　　　　　乙○○
被　　　告　臺北市政府
代　表　人　丙○○（市長）
訴訟代理人　戊○○
　　　　　　丁○○
上列當事人間因菸酒管理法事件，原告不服財政部中華民國95年
3月30日台財訴字第09500105000號訴願決定（案號：第00000000
號），提起行政訴訟，本院判決如下：
    主  文
原告之訴駁回。
訴訟費用由原告負擔。
    事  實
一、事實概要：本件原告於http://www.post.gov.tw/post/inte
    rnet/sp_express/index.jsp 網站（下稱系爭網站）「特產
    快遞－悠郵購go」網頁，刊載「酒莊禮盒（台狂野40% 、花
    間醉18% 及柔水18% ）」酒類商品名稱、售價、容量等足資
    聯繫資料之酒類廣告（下稱系爭廣告），未標示警語，經人
    於民國94年3 月17日向財政部國庫署檢舉有違反菸酒管理法
    第31條第1 項、第37條及同法施行細則第14條規定情事，案
    經財政部國庫署移由被告審理違章成立，乃於94年6 月1 日
    以府財二字第09415021100 號行政處分書依菸酒管理法第31
    條、第37條及同法施行細則第14條規定，裁處原告罰鍰新臺
    幣（下同）110,000 元，並限期責令停止網站販賣酒類商品
    行為及改正網站廣告。原告不服，提起訴願，經財政部以94
    年11月11日台財訴字第0940034404號訴願決定書以被告94年
    6 月1 日府財二字第09415021100 號行政處分書所載違章事
    實、處罰之內容及法律依據，均不明確，與行政程序法第96
    條第1 項第2 款規定不符為由，撤銷該處分，著由被告另為
    處分。嗣被告以94年11月23日府財二字第09426956601 號行
    政處分書維持原對原告所為之罰鍰110,000 元及限期停止網
    站販賣酒類商品行為、改正網站廣告之處分。原告仍表不服
    ，提起訴願，經被告依訴願法第58條第2 項規定重新審查上
    開行政處分書後，認原告無以網路方式販售酒類商品情事，
    故以95年1 月9 日府財二字第00000000000 號函撤銷94年11
    月23日以府財二字第09426956601 號行政處分書及行政罰鍰
    繳款書，僅以原告於系爭網站網頁刊載「酒莊禮盒（台狂野
    40% 、花間醉18% 及柔水18% ）」各酒類商品名稱、售價、
    容量等足資聯繫資料，違反菸酒管理法第37條及同法施行細
    則第14條規定，乃依同法第55條第1 項規定，以95年1 月9
    日府財二字第00000000002 號行政處分書（下稱原處分）對
    原告處以罰鍰10萬元，並限期責令其改正網站廣告。原告猶
    有未服，提起訴願遭決定駁回後，遂提起本件行政訴訟。
二、兩造聲明：
（一）原告聲明：
  １、訴願決定及原處分均撤銷。
  ２、訴訟費用由被告負擔。
（二）被告聲明：
  １、駁回原告之訴。
  ２、訴訟費用由原告負擔。
三、兩造之爭點：
（一）原告主張之理由：
  １、原告並無違反菸酒管理法第37條及同法施行細則第14條情
      事：
   （1）按菸酒管理法第37條規定：「酒之廣告或促銷，應明顯
        標示『飲酒過量，有害健康』或其他警語…。」所稱之
        「廣告」，須主觀上有對外宣布、傳達之意思，客觀上
        並有對外宣揚之行為，始足當之。系爭廣告，僅係原告
        隨機下載，置於未對外公開之測試網址以供測試之用，
        並無主觀對外廣告之意，亦無客觀對外宣揚之行為，自
        無該條之適用。
   （2）另檢視上開測試網站網址（http://www.post.gov.tw/p
        ost/ internet/sp_express/store_data.jsp?store_id
        =12&banner=new），原置於原告之中華郵政全球資訊網
        （http://www.post.gov.tw）之次連結項下，倘原告欲
        對外公布廣告內容，該次連結畫面即應與首頁相連結，
        以利顧客自網站中搜尋，達到行銷宣傳之目的，此從中
        華郵政全球資訊網網址之後尚有一串「/post/internet
        /sp_express /index.jsp?store_id=12&banner =new」
        文字即可辨別。另為利消費者購物及瀏覽網站，一般購
        物網站網址習慣上皆以簡短易記為原則，原告現行之悠
        郵購go網站網址（postmall.post.gov.tw）亦極簡短，
        且以系爭網頁內容與之對照，可知系爭網頁確屬測試用
        ，非原告擬對外公布者。但因該「悠郵購go」網站當時
        仍未建置完妥，為原告之業務機密，除原告少數核心工
        作人員知悉該連結網址外，一般消費者並不能自原告提
        供外界瀏覽之「中華郵政全球資訊網」網站首頁（HOME
        PAGE）連結或搜尋進入（按原告所有營業項目內容，均
        得自該首頁連結進入點閱）。至於檢舉人如何得以進入
        ，推測應係利用強大網路搜尋引擎（例如Google等），
        鍵入相關文字進入。
   （3）本件乃有心人士利用強大網路搜尋引擎，以特定意圖，
        強行進入原告網頁藉以誣陷原告，此乃由於目前電腦技
        術上尚無法完全阻隔之故，但並非由原告之「中華郵政
        全球資訊網」網站首頁連結或搜尋進入，則係不爭之事
        實，顯見原告確實無意開放供消費者閱覽，被告稱原告
        之網頁無任何設限及管制，究非事實。
   （4）原處分之裁罰資料，均係「水里御山梅」農特產專賣店
        之對外廣告，其內容之營業時間、聯絡人、地址、電話
        、網址、E-MAIL、傳真、付款方式、配送方式等，均為
        該專賣店之資料，並無任何向原告訂購、連絡付款之說
        明或文字介紹。換言之，該文件縱經原告下載貼置於內
        部未對外公開之網頁，其內容仍屬「水里御山梅」農特
        產專賣店之廣告，廣告人係「水里御山梅」農特產專賣
        店，而非原告，原告並未為菸酒管理法第37條之廣告行
        為。
  ２、被告調查證據認定事實違反行政程序法第36條及第43條規
      定：
   （1）系爭網站之「特產快遞－悠郵購go」網頁在測試過程中
        ，於94年3 月份遭有心人士利用強大網路搜尋引擎，以
        特定意圖強行進入該網頁，並曾向南投縣政府檢舉原告
        之上開網頁內容違反菸酒管理法在案，經原告向南投縣
        政府陳述理由，該府認定該網頁為建置中網站之網頁，
        尚未對外開放，而未對原告裁罰，僅以為避免誤導消費
        者進行網購，責令原告限期改正並加註警語，原告隨即
        遵照於網頁明顯處加註「網站建置中，恕不接受訂購」
        等文字（後來該府以案屬被告管轄，撤銷其處分移由被
        告辦理）。
   （2）按被告查緝違反菸酒管理法案件，本應依「菸酒查緝及
        檢舉案件處理作業要點」規定，就原告有無違反法令規
        定情事，善盡調查之義務，惟對於上述種種有利原告之
        事實，並未重視而加以調查，竟以「有檢舉人列印網頁
        資料附案佐證，違規事證明確…」之臆測方式作出有損
        原告權利之行政處分，況且被告已以95年1月9日府財二
        字00000000000 號函承認原告未有以網路方式販賣酒類
        商品。
   （3）綜上，被告之處分明顯違反行政程序法第36條調查證據
        認定事實之原則及第43條有關與採證之法則。
  ３、訴願決定指稱原告於系爭網頁底標示「中華郵政股份有限
      公司版權所有」，惟現行各購物網站或入口網站，為聲明
      網頁之設計與版權之擁有，皆於首頁下方刊載類似用語，
      例如：yahoo 拍賣網站及各連結網頁，刊載「雅虎國際資
      訊　版權所有」及「興奇科技股份有限公司　版權所有」
      ，PChome網站刊載「網路家庭版權所有，轉載必究」等語
      ，其實質意義非關網站經營與管理，僅係對外宣告該網站
      之設計與商標之智慧財產權，與所載廣告之所有無關。
  ４、訴願決定復稱「訴願人（即原告）於94年4 月20日向原處
      分機關（即被告）提出之陳述書表示，該『特產快遞－悠
      郵購go』網站係結合訴願人既有資訊流（提供internet購
      物平台）、金流（付款）、物流（實品配送）等系統，將
      現有實體通路結合新開發之網路虛擬通路，且該『悠郵購
      go』網站刻正申請登記註冊中等語，在在主張系爭廣告係
      訴願人規劃建置於其網站中，所稱系爭廣告行為人為水里
      御山梅農特產專賣店而非訴願人，說詞矛盾不一」云云，
      惟查：
   （1）該網站之專賣店廣告係原告隨機下載，作為該網站之功
        能測試參考，並非原告規劃建置於該網站中。
   （2）其次，所謂「悠郵購go」網站係結合原告既有資訊流（
        提供internet購物平台）、金流（付款）、物流（實品
        配送）等系統，並申請登記註冊中等敘述，僅係原告於
        先前之訴願書中說明「悠郵購go」網站未來擬開發建置
        之各項功能，將含括金流付款及物流配送系統，俾使對
        照原處分據以裁處之資料，用以證明系爭網站之各項功
        能仍在測試修改階段，網頁並未開放供外界瀏覽，屬建
        置中之測試網站等情事，並無任何矛盾之處，被告竟斷
        章取義，遽下原告說詞矛盾之斷語，實屬曲解，訴願審
        議機關亦未查明事實。
   （3）綜上，訴願決定所謂「悠郵購go網站」「在在主張系爭
        廣告係訴願人規劃建置於其網站中」，實乃被告本於錯
        誤認知之指摘，而訴願決定亦未予詳查，均有不合。
  ５、訴願決定引用財政部94年6月15日台財庫字第09403052640
      號函「有關政府機關基於政策需要所為宣導或委託民間團
      體、個人辦理者，其宣導內容不宜有為特定酒品廣告宣傳
      之情事」之規定，認為本件裁罰違法有據，惟按原告於本
      件並無基於政策需要為宣導之情事，亦未替特定酒品廣告
      宣傳，自無該函之適用。
  ６、原告「悠郵購」網站之規劃時間計一年餘，於95年3 月20
      日（郵政節）啟用，始同時提供網址點閱瀏覽。經運作數
      月系統穩定後，方於95年6 月1 日函請各地郵局招商推廣
      ，並與原告之首頁「中華郵政全球資訊網」連結，供公眾
      自該首頁點閱瀏覽，有原告95年6 月9 日營字第09504010
      28號函可稽。原告「悠郵購」網頁在95年3 月20日該網站
      啟用之前，並不提供外界瀏覽或點閱。按原處分所據以裁
      罰之資料，所載日期為94年3 月17日，早於該網頁建制完
      成、開放瀏覽之一年以前，乃該網頁規劃初期之內部測試
      資料，並非對外提供之訊息，此觀之「悠郵購」網頁之商
      家產品廣告品名下均有「我要購買」之字串，點開後即有
      可載明欲購品名、價格、購買數量、結帳方式等供消費者
      選購之完整畫面及法律關係說明「隱私及購物條款」，相
      較於原處分之裁罰資料，除「水里御山梅農特產專賣店」
      之產品廣告外，完全未見可由郵政網頁點選、購買之內容
      ，足見其與原告郵政「悠郵購」網頁之使用並無任何關係
      。
  ７、又原告之「悠郵購」網站，係提供網路平台供廠商租用，
      用以張貼該廠商之廣告或營業訊息。承租該網路平台之廠
      商均須與原告簽訂「商品線上訂購合作契約書」，方能使
      用該網路平台。原處分所指之商家「水里御山梅農特產專
      賣店」並非原告「悠郵購」網路商城之合作廠商，與原告
      無任何代為廣告、促銷或網路平台使用之關係。況原告「
      悠郵購」網站係提供網路平台供商家租用，自行張貼該店
      產品促銷廣告，依廠商與原告簽訂「商品線上訂購合作契
      約書」第2 條第4 款及第9 條第4 款規定，租用網路平台
      之商家應自行為其廣告內容負責，且須符合各種法令規定
      ，故原告僅為網站平台之提供者，並非廣告之行為人。
  ８、本件原處分據以裁罰之「水里御山梅農特產專賣店」之廣
      告，係原告為籌設郵政「悠郵購」網頁，隨機自該專賣店
      網站公開之廣告下載，貼於原告內部、不對外公開之網頁
      ，以供測試。該廣告所載之所有內容，包括營業時間、聯
      絡人、地址、電話、網址、電子信箱、商店簡介等，均為
      該專賣店之廣告，其內容縱有違反菸酒管理法之規定，亦
      應以該「水里御山梅農特產專賣店」為裁罰對象，方屬適
      法。迺原處分竟以原告為裁罰對象，自有未合。
  ９、菸酒管理法第37條所稱之廣告，依同法施行細則第13條規
      定，係指：「利用電視、廣播、影片、幻燈片、報紙、雜
      誌、傳單、海報、招牌、牌坊、電腦、電話傳真、電子視
      訊、電子語音或其他方法，可使不特定多數人知悉其宣傳
      內容之傳播。」本件系爭廣告係「水里御山梅農特產專賣
      店」刊載於其自有網站上之廣告，並非原告之廣告，故被
      告95年1 月9 日府財二字第00000000000 號函說明二前段
      ，已明載原告並無在網路販售酒類之行為，又於原處分認
      定原告有在網路上為販售酒類之廣告，論述已屬矛盾。再
      者，被告所憑裁罰之「水里御山梅農特產專賣店」廣告，
      係某特定人以特定手法侵入原告未公開之內部網頁竊取得
      之，並非可使不特定多數人知悉其宣傳內容之傳播，被告
      以之做成行政處分，自屬謬誤。
  １０、被告原處分上載明，本件處分係依據菸酒管理法第55條第
      1 項及財政部訂頒菸酒查緝及檢舉案件處理作業要點第45
      點第9 款規定，按菸酒查緝及檢舉案件處理作業要點第28
      點規定：「稽查之結果，主管機關應於現場製作『菸酒稽
      查紀錄表』或『查獲違法嫌疑菸酒案件現場處理紀錄表』
      外，並應儘速製作稽查報告，依法處理。前項稽查報告之
      內容應包括下列事項：（一）稽查經過（包括受檢業者名
      稱、負責人或關係人姓名、稽查時間、地點及稽查事項）
      。（二）處理意見及依據法令。（三）其他說明事項。」
      惟被告處理本件過程，並未製作「菸酒稽查紀錄表」或「
      查獲違法嫌疑菸酒案件現場處理紀錄表」及記載稽查經過
      、處理意見等之「稽查報告」，且未封存系爭網頁並保存
      證據，以查證原告是否有違法事實，但憑檢舉人2005/3/1
      7 列印之網頁，即逕認定原告有違反菸酒管理法規定之廣
      告行為，係對於被告未為廣告行為之有利事實未注意調查
      。因此，原處分未踐行行政程序法第36條、第43條及上開
      菸酒查緝及檢舉案件處理作業要點規定之程序，有重大瑕
      疵，依行政程序法第111 條規定，應屬無效。
  、再按「有關『菸酒管理法』第55條第1 項所定違反同法第
      37條而為酒之廣告或促銷之處罰規定不以酒業者始有適用
      。是故，對於行為人有推廣促銷酒類商品之目的，並可使
      不特定多數人知悉其宣傳內容，如經認定符合違反上開行
      政法上義務構成要件，即應依法處罰。」經財政部國庫署
      94年3月25日台庫五字第09400085701號函釋示及財政部95
      年3月30日台財訴字第09500105000號訴願決定書理由欄所
      引據在案，按本件系爭網站之網頁（http：//www.po s s
      st.gov.tw/post/internet/sp_express/index.jsp?store
      _id=12&banner=new）確為測試用之內部網頁，經被告95
      年1 月9 日府財二字00000000000 號函確認所建置之聯繫
      資料為「水里御山梅」所有，原告無以網路方式販售酒類
      商品之行為。因此，原告根本無推廣促銷酒類商品之目的
      ，亦無刊載酒類促銷廣告之意思，更無必要無刊載酒類促
      銷廣告，乃被告竟一方面確認原告無以網路方式販售酒類
      商品之行為，卻另認為原告有刊載酒類廣告之行為，顯有
      認定事實之錯誤。
（二）被告主張之理由：
  １、按菸酒管理法第37條規定：「酒之廣告或促銷，應明顯標
      示『飲酒過量，有害健康』或其他警語…。」同法施行細
      則第14條規定：「依本法第37條規定為酒之廣告或促銷而
      標示健康警語時，應以版面百分之十連續獨立之面積刊登
      ，且字體面積不得小於警語背景面積二分之一，為電視或
      其他影像廣告或促銷者，並應全程疊印。僅為有聲廣告或
      促銷者，應以聲音清晰揭示健康警語。前項標示健康警語
      所用顏色，應與廣告或促銷版面之底色互為對比。」同法
      第55條第1 項規定：「違反第37條規定而為酒之廣告或促
      銷者，處新臺幣10萬元以上50萬元以下罰鍰，並通知限期
      改正；屆期未改正者，得按次連續處罰。」菸酒查緝及檢
      舉案件處理作業要點第45點第9 款規定：「違反本法之行
      政罰案件，其裁罰參考基準如下。但違法情節重大或較輕
      者，仍得酌情加重或減輕其罰：…九、依本法第55條規定
      裁罰之案件，第1 次查獲者，處以新臺幣10萬元之罰鍰；
      第2 次查獲者，處以新臺幣20萬元罰鍰，第3 次以後查獲
      者，處以新臺幣50萬元之罰鍰。…」財政部國庫署92年10
      月1 日台庫五字第0920351720號函釋：「有關『菸酒管理
      法』第53條（按修正後第55條）第1 項違反同法第37條規
      定而為酒之廣告或促銷之處罰規定，不以酒業者始有適用
      …。」財政部94年6 月15日台財庫字第09403052640 號函
      釋：「主旨：有關政府機關基於政策需要所為宣導或委託
      民間團體體、個人辦理者，其宣導內容不宜有為特定酒品
      廣告宣傳之情事，否則應依『菸酒管理法』第37條規定標
      示警語，以免受罰…。說明：…三、違反上開規定者，依
      『菸酒管理法』第55條規定核處…」財政部國庫署93年2
      月18 日 台庫五字第0931600359號函釋：「無論於網路上
      是否刊載僅有酒品名稱、圖樣、價格或提供網路訂購、電
      話、傳真、郵件信箱等足資聯繫之資料，皆屬菸酒管理法
      第37條所稱酒之廣告或促銷，應明顯標示健康警語；如違
      反上開規定，即應依同法第53條（按修正後第55條）規定
      處罰。…」
  ２、按原告所有網站 http://www.post.gov.tw/之系爭網頁最
      新登錄店家「水里御山梅」頁面刊登有「酒莊禮盒（3 瓶
      裝）原價1,197元（特價999元）含狂野40%、花間醉18%及
      柔水18%各一瓶，採單一運費：100元，單筆消費滿1000元
      ，可享免運費」等特定酒類商品名稱、促銷價格之文字及
      電話、傳真、郵政劃撥帳號等足資聯繫之資料，顯見該網
      頁係屬以消費者為對象，且以販售促銷該酒品為訴求之廣
      告，核屬菸酒管理法第37條所稱之酒類廣告，允應明顯標
      示健康警語，始為適法。
  ３、原告於94年4 月20日陳述書表示，該「特產快遞－悠郵購
  　　go」網站係結合原告既有資訊流（提供internet購物平台
      ）、金流（付款）、物流（實品配送）等系統，將現有實
      體通路結合新開發之網路虛擬通路，且該「悠郵購go」網
      站刻正申請登記註冊中等語。原告另於95年2月8日訴願理
      由及95年5 月30日起訴理由皆表示，其為建置網站功能，
      隨機逕至「水里御山梅」農特產專賣店網站下載部分商品
      文字資料作為測試、修正網頁功能之用，其與該店並無代
      為銷售或廣告任何商品之契約關係存在等語。基上，原告
      顯係系爭廣告之行為人，其辯稱系爭廣告之行為人為水里
      御山梅農特產專賣店，而非原告等情，說詞明顯矛盾。
  ４、又不論原告與網頁所登錄之店家「水里御山梅農特產專賣
      店」間有無任何私權關係，原告既將系爭酒類廣告刊載於
      網際網路上，可供不特定多數人進入瀏覽，知悉其宣傳內
      容已然發生廣告之效果，有檢舉人檢附2005/3/17 列印網
      頁可資佐證，原告辯稱該網頁尚屬建置中，為原告未公開
      之商業機密等情，顯係空言卸責之詞，實無足採信。
  ５、又原告為國營事業機構，為其主管事業目的，規劃開發新
      業務，自應對相關現行法令規章有相當之認識瞭解，其於
      網站刊載酒類廣告而未標示警語，被告按財政部94年6 月
      15日台財庫字第09403052640 號函釋，依菸酒管理法第55
      條第1 項規定核處，並無違誤。
　　理  由
一、本件被告代表人於訴訟進行中由馬英九變更為丙○○，茲據
    被告現任代表人依法具狀向本院聲明承受訴訟，核無不合，
    應予准許。
二、原告起訴主張：訴外人水里御山梅農特產專賣店，並非原告
    「悠郵購」網路商城之合作廠商，與原告無任何代為廣告、
    促銷或網路平台使用之關係。系爭廣告僅係原告於「悠郵購
    go」網站建置中，隨機下載，置於未對外公開之測試網址以
    供測試之用，系爭廣告內容之營業時間、聯絡人、地址、電
    話、網址、E-MA IL 、傳真、付款方式、配送方式等，均為
    水里御山梅農特產專賣店資料，並無任何向原告訂購、連絡
    付款之說明或文字介紹，該廣告為「水里御山梅」農特產專
    賣店之對外廣告。原告並無主觀對外廣告之意，亦無客觀對
    外宣揚之行為，自無菸酒管理法第37條之適用。況被告於本
    件處理過程，並未製作菸酒稽查紀錄表或查獲違法嫌疑菸酒
    案件現場處理紀錄表及記載稽查經過、處理意見等之稽查報
    告，且未封存系爭網頁並保存證據，以查證原告是否有違法
    事實，但憑檢舉人列印之網頁，即逕認定原告有違章行為，
    係對於被告未為廣告行為之有利事實未注意調查，原處分未
    踐行行政程序法第36條、第43條規定及菸酒查緝及檢舉案件
    處理作業要點規定之程序，有重大瑕疵，應屬無效，為此，
    依行政訴訟法第4 條第1 項規定，提起行政訴訟，求為判決
    如訴之聲明所示云云。
三、被告則以：原告所有網站http://www.post.gov.tw/ 之系爭
    網頁最新登錄店家「水里御山梅」頁面刊登有「酒莊禮盒（
    3 瓶裝）原價1,197 元（特價999 元）含狂野40% 、花間醉
    18% 及柔水18% 各一瓶，採單一運費：100 元，單筆消費滿
    1000元，可享免運費」等特定酒類商品名稱、促銷價格之文
    字及電話、傳真、郵政劃撥帳號等足資聯繫之資料，顯見該
    網頁係屬以消費者為對象，且以販售促銷酒品為訴求之廣告
    ，核屬菸酒管理法第37條所稱之酒類廣告，自應明顯標示健
    康警語，始為適法；原告既將系爭酒類廣告刊載於網際網路
    上，可供不特定多數人進入瀏覽，知悉其宣傳內容已然發生
    廣告之效果，即為廣告行為人；又原告為國營事業機構，為
    其主管事業目的，規劃開發新業務，自應對相關現行法令規
    章有相當之認識瞭解，其於網站刊載酒類廣告而未標示警語
    ，被告按財政部94年6 月15日台財庫字第09403052640 號函
    釋依菸酒管理法第55條第1 項規定核處，並無違誤等語，資
    為抗辯。
四、按「酒之廣告或促銷，應明顯標示『飲酒過量，有害健康』
    或其他警語…」、「酒之販賣違反第31條第1 項規定，處新
    臺幣1萬元以上5萬元以下罰鍰」、「違反第37條規定而為酒
    之廣告或促銷者，處新臺幣10萬元以上50萬元以下罰鍰，並
    通知限期改正；屆期未改正者，得按次連續處罰。」、「本
    法第37條所稱廣告，指利用電視、廣播、影片、幻燈片、報
    紙、雜誌、傳單、海報、招牌、牌坊、電腦、電話傳真、電
    子視訊、電子語音或其他方法，可使不特定多數人知悉其宣
    傳內容之傳播。…」、「依本法第37條規定為酒之廣告或促
    銷而標示健康警語時，應以版面10% 連續獨立之面積刊登，
    且字體面積不得小於警語背景面積二分之一，為電視廣告或
    促銷者，並應全程疊印。前項警語所用顏色，應與廣告或促
    銷版面之底色互為對比」為菸酒管理法第37條、第57條、第
    55條第1 項、同法施行細則第13條、第14條所明定。又「依
    本法（即菸酒管理法）第55條規定裁罰之案件，第1 次查獲
    者，處以新臺幣10萬元之罰鍰；第2 次查獲者，處以新臺幣
    20萬元罰鍰，第3 次以後查獲者，處以新臺幣50萬元之罰鍰
    。但廣告警語已明顯標示惟其標示與本法施行細則第14條規
    定不一致者，第1 次查獲時，限期改正；第2 次以後查獲者
    ，即依前述裁罰金額處理。」菸酒查緝及檢舉案件處理作業
    要點第45點第9 款亦定有明文，而上開要點係財政部本於中
    央主管機關職權，為執行菸酒稽查及取締業務之必要，依法
    所訂定公告，俾便所屬公務員行使職權遵循，被告自得援用
    ，合先指明。
五、經查，本件原告於系爭網站（http://www.post.gov.tw/pos
    t/in ternet/sp_express/index.jsp ）「特產快遞 －悠郵
    購go」網頁，刊載「酒莊禮盒（台狂野40% 、花間醉18% 及
    柔水18% ）」酒類商品名稱、售價等資料，未標示「飲酒過
    量，有害健康」或其他警語，上開網頁除刊載酒品之包裝方
    式、酒精濃度等項，並明載商店名稱、電話及郵政劃撥帳號
    等足資連繫販售者之資料等情，有檢舉書、系爭廣告網頁資
    料等件附原處分卷可稽，且為兩造所不爭執，洵堪信實；次
    按所謂廣告行為，係指利用傳播媒介或其他方法，登載或宣
    播特定觀念、產品或業（服）務，藉以達成推廣觀念、產品
    、業（服）務目的、促進消費之行為。而網路係一種以電子
    資訊服務的使用者為溝通對象的電子媒介，其功能與報紙、
    電視等資訊媒體雷同，在網路上刊登廣告，亦可招徠消費者
    ，達循線購買之效果，自屬上開廣告定義下之傳播媒介。又
    網頁張貼之資料，不特人透過搜尋引擎搜尋點選非無瀏覽之
    可能，並非特定人始得聯結瀏覽，是本件系爭網頁酒類產品
    資訊內容既已明確刊載酒品名稱、售價、包裝方式、酒精濃
    度、商店名稱、電話及郵政劃撥帳號等資料，透過網路向不
    特之人推介酒類產品，並提供如何向販售者訂購之聯絡電話
    、郵政劃撥帳號，參酌財政部國庫署92年10月1 日台庫五字
    第09203517 20 號函「有關菸酒管理法第53條（修正後第55
    條）第1 項違反同法第37條規定而為酒之廣告或促銷之處罰
    規定，不以酒業者始有適用…」及93年2 月18日台庫五字第
    0931600359號函「關於網路販賣酒類或刊載酒類促銷嫌違反
    菸酒管理法第31條及第37條定，產生處罰疑義乙案，復請查
    照。…二、無論於網路上是否刊載僅有酒品名稱、圖樣、價
    格或提供網路訂購、電話、傳真、郵件信箱等足資聯繫之資
    料，皆屬菸酒管理法第37條所稱酒之廣告或促銷，應明顯標
    示健康警語；如違反上開規定，即應依同法第53條（修正後
    第55條）規定處罰。至如涉以自動販賣機、郵購、網路等方
    式販售，如販賣商無法辨識購買者之年齡，即違反同法第31
    條規定，應依同法第56條（修正後第57條）規定處罰。是故
    ，如於網路上刊載酒類促銷廣告，無明顯標示健康警語，又
    以無法辨識購買者年齡之方式販售，應分別依上開規定處罰
    之。」意旨，自屬酒類產品之廣告。又原告主張伊係隨機下
    載系爭廣告供測試之用云云，縱屬實情，然系爭廣告既為酒
    類廣告，原告將之建置為子網頁，對上開酒類廣告內容、該
    廣告資料有經不特定人透過搜尋引擎搜尋點選瀏覽之可能等
    情知之甚詳，其本應注意依法於系爭廣告上明顯標示「飲酒
    過量，有害健康」或其他警語，竟疏未注意為之，是原告縱
    非故意，亦難謂無過失，自應受罰。至於酒類廣告之行為人
    ，法無限制，舉凡利用傳播媒介或其他方法，登載或宣播酒
    類產品或業（服）務，達成推廣酒品、業（服）務目的、促
    進消費者，均足當之，非以己身販售酒品或業（服）務者為
    限，從而，原告雖非販售酒類商品業者，如有刊載酒類廣告
    未標示警語之違章行為，亦無解於違章事責。原告訴稱系爭
    廣告係供測試之用，未以網路方式販售酒類商品，無推廣促
    銷酒類商品之目的，亦無刊載酒類促銷廣告之意思及必要，
    伊無意開放供消費者閱覽系爭廣告，一般消費者並不能自原
    告提供外界瀏覽之「中華郵政全球資訊網」網站首頁連結或
    搜尋進入，原告網頁非無任何設限及管制，不應受罰云云，
    核無可採。
六、至於原告另主張：被告於本件處理過程，並未製作菸酒稽查
    紀錄表或查獲違法嫌疑菸酒案件現場處理紀錄表及記載稽查
    經過、處理意見等之稽查報告，且未封存系爭網頁並保存證
    據，檢舉人列印之網頁，即逕認定原告有違章行為，違反菸
    酒查緝及檢舉案件處理作業要點第28點規定程序及行政程序
    法第36條、第43條規定云云惟查，菸酒查緝及檢舉案件處理
    作業要點第28點所規範者乃主管機關派員進行菸酒管理法第
    六章所定稽查業務之處理方式，與違章酒品廣告之取締尚屬
    有間；又財政部國庫署將本件移交被告辦理後，被告旋即於
    94年4 月6 日以府財二字第09412828300 號函檢具系爭廣告
    促請原告提出陳述書、並於原告提出陳述書後，再向檢舉人
    查詢其連結搜尋進入系爭網站取得系爭廣告資料之流程等情
    ，有原告94年4 月20日營字第0940401998號函、被告94年4
    月6 日府財二字第09412828300 號函、94年4 月29日府財二
    字第09414004400 號函、檢舉人94年5 月3 日酒檢進字第09
    405031號函等件附原處分卷可憑，是被告作成原處分前確依
    職權調查證據，並斟酌全部陳述與調查事實及證據之結果（
    含有利及不利事項）作成原處分，原告空言原處分之作成違
    反違反菸酒查緝及檢舉案件處理作業要點第28點規定程序及
    行政程序法第36條、第43條規定，應屬無效云云，亦無可取
    。至於原告於本件違章行為遭查獲後啟用之悠郵購網站性質
    如何、原告與簽訂「商品線上訂購合作契約書」之契約相對
    人就悠郵購網站上張貼資料之權責歸屬如何、水里御山梅農
    特產專賣店事後是否為原告悠郵購網站之簽約商店，核與本
    件無涉，尚難執之以為對原告有利之認定，併此敘明。
七、綜上所述，原告於網路刊載酒類產品廣告，未標示健康警語
    ，原處分以其違反菸酒管理法第37條、同法施行細則第14條
    規定，依菸酒管理法第55條第1 項規定裁處原告10萬元罰鍰
    ，並限期責令其改正網站廣告，其認事用法均無違誤，訴願
    決定遞予維持，亦無不合，原告徒執前詞，訴請撤銷原處分
    及訴願決定，為無理由，應予駁回。
八、本件事證已臻明確，兩造其餘攻擊、防禦方法，經核與判決
    之結果不生影響，無庸逐一論述，併予敘明。
九、據上論結，本件原告之訴為無理由，爰依行政訴訟法第98
    條第3項前段，判決如主文。
中　　華　　民　　國　　96　　年　　2 　　月　　14　　日
                         第一庭審判長法  官　王立杰
                                     法  官　楊莉莉
                                     法  官　周玫芳
上為正本係照原本作成。
如不服本判決，應於送達後20日內，向本院提出上訴狀並表明上
訴理由，如於本判決宣示後送達前提起上訴者，應於判決送達後
20日內補提上訴理由書（須按他造人數附繕本）。
中　　華　　民　　國　　96　　年  　2 　　月  　14    日
             　　　　　　          　書記官  何閣梅
